【裁判字號】    95,簡上,467
【裁判日期】    951206
【裁判案由】    竊盜
【裁判全文】
臺灣桃園地方法院刑事判決             95年度簡上字第467號
上  訴  人
即  被  告  乙○原名鄭紹良）.
上列上訴人即被告因竊盜案件，不服本院中華民國95年8 月21日
以95年度壢簡字第1500號第一審簡易判決（聲請簡易判決處刑書
案號：95年度偵字第13268 號），提起上訴，本院管轄之第二審
地方法院合議庭判決如下：
    主  文
原判決撤銷。
乙○竊盜，累犯，處拘役肆拾日，如易科罰金，以銀元參佰元即
新臺幣玖佰元折算壹日。
    事  實
一、乙○於民國90年間因竊盜案件，經本院以91年度易字第1847
    號判決判處有期徒刑4 月確定，於92年6 月12日易科罰金執
    行完畢。竟不知警惕，利用其於95年2 、3 日起在桃園縣八
    德市○○路868 號國防大學工地工作之機會，見該處耐熱電
    線可變賣換現，遂於同年月7 日，基於意圖為自己不法所有
    之犯意，自當日13時許起，接續撿拾散落在地施工剩餘之耐
    熱電線置於自身口袋內而竊取之，迄至同日15時許其下班時
    ，共計竊取耐熱電線16條（價值新臺幣（下同）400 元），
    得手後再將之置於其所騎乘之機車前方置物箱，欲將之變賣
    換現以貼補家用。嗣於同日17時40分許，乙○騎乘機車行經
    同縣市○○路1003號前為警查獲。
二、案經桃園縣政府警察局八德分局報告臺灣桃園地方法院檢察
    署檢察官偵查後聲請簡易判決處刑。
    理  由
一、證據能力部分：
（一）被告以外之人於審判外之言詞或書面陳述，除法律有規定
      者外，不得作為證據；被告以外之人於偵查中向檢察官所
      為之陳述，除顯有不可信之情況者外，得為證據；被告以
      外之人於審判外之陳述，雖不符刑事訴訟法第159 條之1
      至第159 條之4 之規定，而經當事人於審判程序同意作為
      證據，法院審酌該言詞陳述或書面陳述作成時之情況，認
      為適當者，亦得為證據；當事人、代理人或辯護人於法院
      調查證據時，知有第159 條第1 項不得為證據之情形，而
      未於言詞辯論終結前聲明異議者，視為有前項之同意，刑
      事訴訟法第159 條第1 項、第159 條之1 第2 項、第159
      條之5 分別定有明文。經查，證人甲○○警詢時所為之陳
      述，雖屬審判外之陳述，然被告於本院審理時陳明對證人
      甲○○於警詢中陳述之證據能力不爭執，於本院審理時亦
      未主張排除證人甲○○前開陳述之證據能力，且迄於本院
      言詞辯論終結前均未表示異議，本院審酌前開證人甲○○
      於警詢中僅單純辨識為警查獲之耐熱電線屬國防大學工地
      所有之物等情，此為被告所自承之事實，證人甲○○此等
      證述應無重大瑕疵且與事實相符，故依前開法條規定，應
      認證人甲○○前開審判外之證述，自得為證據。再證人甲
      ○○於檢察官偵查中所為之陳述，亦屬被告以外之人於審
      判外所為之陳述，為傳聞證據，惟現階段刑事訴訟法規定
      檢察官代表國家偵查犯罪、實施公訴，依法其有訊問被告
      、證人及鑑定人之權，而實務運作時，檢察官偵查中向被
      告以外之人所取得之陳述，原則上均能遵守法律規定，不
      致違法取供，其可信度極高，況被告於準備程序中未對上
      開證據之證據能力爭執，且經本院於審理期日提示上開筆
      錄並告以要旨，被告此部分證據之證據能力均未聲明異議
      ，審酌證人甲○○前開供述無違法取證之瑕疵，且被告亦
      未主張證人甲○○所述情節不實，證人甲○○前開證述內
      容並無誤認、誣攀等顯有不可信之情況存在，本院認引用
      上開陳述作為證據應屬適當。故依前開法條規定，證人甲
      ○○於警詢、檢察官偵查中所為之陳述有證據能力。
（二）卷附贓物認領保管單1 份，查並無不得作為證據之事由，
      依法自得作為證據。
二、被告乙○固坦承有於上述時、地拿取隔熱電線16條，惟矢口
    否認涉有竊盜犯行，辯稱：伊只到國防大學工地工作不到1
    星期，無人告知伊不可拿取該處物品，僅伊隨手撿拾地上廢
    棄不用之電線云云。經查：
（一）證人甲○○於警詢中證述：伊係桃園縣八德市○○路868
      號國防大學工地之工地主任，警方於95年6 月7 日17 時
      40分，在桃園縣八德市○○路1003號前查獲之耐熱電線16
      條係前開工地遭竊之物，前開電線價值400 元（見95 年
      偵字第13268 號偵查卷第12、13頁）；於檢察官偵查中證
      述：伊為國防大學工地內之水電主任，該工地之耐熱電線
      均會回收變賣，伊會告訴各承包商該處東西均不可帶走，
      但伊不知包商有無轉告工人，一般工人撿拾電線，渠等均
      會將之移送警局。被告為承包商之工人，伊不知被告撿拾
      電線，係警察通知伊前去製作筆錄伊才得知前開情事，隔
      天伊詢問被告老闆，被告之老闆亦稱不知被告撿拾電線（
      見同上偵查卷39、40頁）等語綦詳，證人甲○○業已明確
      證述前開國防大學工地禁止工人任意撿拾其內物品，且有
      告知承包商前開禁止事項，為免其內工人觸法，承包商絕
      無隱瞞前開事項而不告知工人之可能。再佐以被告於本院
      審理時自承：前開工地之守衛室會在工人離開前將車輛攔
      下，逐一檢查車輛，伊撿拾前開隔熱電線欲將之出售換現
      等語（見本院95年11月22日審理筆錄），被告既知所撿拾
      之隔熱電線得以變賣換現，當知該等物品具有經濟價值，
      他人不致任意丟棄，且前開工地於工人離開時猶大費周章
      檢查工人車輛，即為防止工人由工地夾帶物品離開，被告
      應無誤認該等隔熱電線可任人隨意拿取之可能。再者，未
      經他人同意本即不得任意拿取他人物品，此至明之理，被
      告自陳其高職肄業，其智識、教育程度自足以認知前開情
      事，被告竟以無人告知其不得拿取前開隔熱電線云云為辯
      ，顯為卸責之詞，要無可採。
（二）此外，復有贓物領據1 紙、照片4 張附卷可資佐證。被告
      確有竊取隔熱電線16條一節，足以認定。本件事証明確，
      被告犯行洵堪認定。
三、論罪科刑：
（一）按行為後法律有變更者，適用行為時之法律。但行後之法
      律有利於行為人者，適用最有利於行為人之法律，刑法第
      2 條第1 項定有明文，此條規定乃與刑法第1 條罪刑法定
      主義契合，而貫徹法律禁止溯及既往原則，係規範行為後
      法律變更所生新舊法律比較適用之準據法，是刑法第2條
      本身雖經修正，但刑法第2 條既屬適用法律之準據法，本
      身尚無比較新舊法之問題，應一律適用裁判時之現行刑法
      第2 條規定以決定適用之刑罰法律，先予辨明。又以本次
      刑法修正之比較新舊法，應就罪刑有關之共犯、未遂犯、
      想像競合犯、牽連犯、連續犯、結合犯，以及累犯加重、
      自首減輕暨其他法定加減原因（如身分加減）與加減例等
      一切情形，綜其全部罪刑之結果而為比較，且從刑附屬於
      主刑，除法律有特別規定者外，依主刑所適用之法律，最
      高法院95年5 月23日95年度第8 次刑庭會議決議可資參照
      。經查：
    (1)被告行為後，經總統於95年6 月14日公布之增訂刑法施行
      法第1 條之1 規定：「中華民國94年1 月7 日刑法修正施
      行後，刑法分則編所定罰金之貨幣單位為新臺幣。94年1
      月7 日刑法修法時，刑法分則編未修正之條文定有罰金者
      ，自94年1 月7 日刑法修正施行後，就其所定數額提高為
      30 倍 。但72年6 月26日至94年1 月7 日新增或修正之條
      文，就其所定數額提高為3 倍。」，並自95年7 月1 日施
      行，依被告行為時之刑法第320 條第1 項所得科罰金為銀
      元500 元，再依罰金罰鍰提高標準條例第1 條前段規定得
      提高之倍數為2 倍至10倍，即最高得科罰金數額為5,000
      元，再依現行法規所定貨幣單位折算新臺幣條例第2 條折
      算為新臺幣後為新臺幣15,000元，然依被告為後之刑法施
      行法第1 條之1 第1 項、第2 項但書規定，所得科罰金之
      最高額提高為30倍即新臺幣15,000元，故比較被告行為時
      刑法第320 條第1 項與行為後之規定並無利或不利於被告
      之情形。
    (2)被告犯罪時之刑法第33條第4 款原規定：「拘役：1 日以
      上，2 月未滿，但遇有加重時，得加至4 個月。」；而95
      年7 月1 日修正公布施行之刑法33條第5 款則規定：「拘
      役：1 日以上，60日未滿，但遇有加重時，得加至120 日
      」，修正後之規定非較為有利。
    (3)被告犯罪時之刑法第41條第1 項前段規定：「犯最重本刑
      為5 年以下有期徒刑以下之刑之罪，而受6 個月以下有期
      徒刑或拘役之宣告，因身體、教育、職業、家庭之關係或
      其他正當事由，執行顯有困難者，得以1 元以上3 元以下
      折算1 日，易科罰金。」，又被告行為時之易科罰金折算
      標準，依修正前罰金罰鍰提高標準條例第2 條前段（現已
      刪除）規定，就其原定數額提高為100 倍折算1 日，則本
      件被告行為時之易科罰金折算標準，應以銀元300 元折算
      1 日，經折算為新臺幣後，應以新臺幣900 元折算為1 日
      。惟95年7 月1 日修正公布施行之刑法第41條第1 項前段
      則規定：「犯最重本刑為5 年以下有期徒刑以下之刑之罪
      ，而受6 個月以下有期徒刑或拘役之宣告者，得以新臺幣
      1,000 元、2, 000元或3,000 元折算1 日，易科罰金。」
      ，比較修正前後之易科罰金折算標準，以95年7 月1 日修
      正公布施行前之規定，較有利於被告。
    (4)被告行為後，刑法第47條關於累犯之規定，業於94年1 月
      7 日修正，並於95年7 月1 日施行，修正前刑法第47 條
      原規定「受有期徒刑之執行完畢，或受無期徒刑或有期徒
      刑一部之執行而赦免後，5 年以內再犯有期徒刑以上之罪
      者，為累犯，加重本刑至二分之一」，修正後為第47條第
      1 項，並修正為「受徒刑之執行完畢，或一部之執行而赦
      免後，5 年以內故意再犯有期徒刑以上之罪者，為累犯，
      加重本刑至二分之一」，故依修正後之規定，僅限於「故
      意」再犯有期徒刑之罪，始有累犯之適用，查本案被告於
      92年6 月12日有期徒刑執行完畢，其於有期徒刑執行完畢
      後5 年以內再故意犯本件有期徒刑以上之罪，不論依修正
      前之刑法第47條，或修正後之刑法第47條第1 項之規定，
      均構成累犯，對被告而言，修正後之規定並非較為有利。
    (5)揆諸前揭最高法院決議及修正後刑法第2 條第1 項前段、
      後段規定之「從舊、從輕」原則，自應全部適用被告行為
      時之法律，即修正前刑法之相關規定予以論處。
四、核被告乙○所為，係犯修正前刑法第320 條第1 項之竊盜罪
    。被告於95年6 月7 日13時許至17時止，在國防大學工地內
    撿拾隔熱電線，係於密切接近之時、地侵害同一法益，且被
    告當時意在竊取隔熱電線變賣，其主觀上自始至終均處於一
    個竊盜意思，因此各個舉動不過為竊盜行為之一部分，接續
    完成整個犯罪，被告顯基於單一犯意接續所為，侵害單一法
    益，應包括於一行為予以評價，為接續犯，論以一罪。又被
    告於90年間因竊盜案件，經本院以91年度易字第1847號判決
    判處有期徒刑4 月確定，於92年6 月12日易科罰金執行完畢
    一節，有臺灣高等法院被告前案紀錄表1 份紙在卷可稽，其
    於有期徒刑完畢5 年內再犯本案有期徒刑以上之罪，為累犯
    ，應依修正前刑法第47條之規定論以累犯，並加重其刑。原
    審以被告罪證明確予以論罪科刑固非無見，惟本案被告係自
    95年6 月7 日13時許至同日17時止接續竊盜，原審誤為95
    年6 月7 日17時竊盜尚有未洽。又刑之量定，固為實體法上
    賦予法院得為自由裁量之事項，但此項職權之行使，並非得
    恣意為之，仍應受比例原則、平等原則、罪刑相當原則之支
    配，審酌刑法第57條所列各款應行注意事項及一切情狀為之
    ，使輕重得宜，罰當其罪，以符合法律授權之目的，此即所
    謂自由裁量權之內部界限，此有最高法院93年度臺上字第
    3746號判決要旨足資參照，本件被告係徒手撿拾散落在地之
    施工剩料，被害人對該財物之支配力較為薄弱，被告之犯罪
    手段尚屬平和，所竊取之財物僅值區區400 元，原審量處被
    告有期徒刑5 月，顯屬過重，亦有不當。被告徒以其所為不
    構成竊盜為由而提起上訴，雖無理由，然原判決既有上開可
    議之處，自應予撤銷改判。爰審酌上訴人即被告雖否認犯行
    ，惟上訴人所竊取之隔熱電線僅價值400 元，價值不高，且
    上訴人甫行竊得手未幾即為警查獲，被害人業已領回遭竊財
    物，所受損害尚微，被告幾無因犯罪而獲利，再被告前雖因
    竊盜案件經判處有期徒刑4 月，然被告該次係竊取信用卡並
    以之利用自動付款設備預借現金，詐取款項高達85,000元（
    有臺灣高等法院被告前案紀錄表、本院91年度易字第1847
    號判決在卷可參），被告該次犯罪手段、情節顯較本次竊盜
    嚴重，且所得高於本次犯罪百倍，被告於前開竊盜犯行經論
    罪科刑併執行完畢後再犯本案竊盜犯行自屬非是，因前開2
    次竊盜犯罪之情節迥異，非謂被告此次竊盜之量刑必重於前
    次論科之刑度始符正義，況被告前開執行完畢再犯情事業因
    構成累犯加重其刑，自不應於量刑再次評價，兼衡被告所受
    教育為高中肄業，以撿拾置於地上之隔熱電線為竊取手段等
    一切情狀，量處如主文所示之刑，並依修正前刑法之規定諭
    知易科罰金之折算標準。
據上論斷，應依刑事訴訟法第455 條之1 第3 項、第369 條第1
項前段、373 條、第299 條第1 項前段，修正後刑法第2 條第1
項前段，修正前刑法第320 條第1 項、第47條、第41條第1 項前
段，罰金罰鍰提高標準條例第1 條前段、修正前罰金罰緩提高標
準條例第2 條，判決如主文。
本案經檢察官施宣旭到庭執行職務。
中    華    民    國    95    年    12    月    6     日
                    刑事第九庭審判長法  官  何信慶
                                    法  官  胡芷瑜
                                    法  官  何燕蓉
以上正本證明與原本無異。
不得上訴。
                                    書記官  許弘樺
中    華    民    國    95    年    12    月    6     日
附錄本案論罪科刑法條：
中華民國刑法第320 條（普通竊盜罪、竊佔罪）
意圖為自己或第三人不法之所有，而竊取他人之動產者，為竊盜
罪，處5 年以下有期徒刑、拘役或5 百元以下罰金。
意圖為自己或第三人不法之利益，而竊佔他人之不動產者，依前
項之規定處斷。
前二項之未遂犯罰之。


司法院資訊處製作；財團法人民間司法改革基金會備份。
